【裁判字號】    92,上易,2046
【裁判日期】    921014
【裁判案由】    恐嚇
【裁判全文】
臺灣高等法院刑事判決                          九十二年度上易字第二０四六號
    上  訴  人  丁○○
    即  被  告
右上訴人因恐嚇案件，不服臺灣板橋地方法院九十一年度易字第二三一八號，中華民
國九十二年五月九日第一審判決（起訴案號：臺灣板橋地方法院檢察署九十一年度偵
字第四三二一號），提起上訴，本院判決如左：
    主      文
原判決關於丁○○恐嚇取財罪部份撤銷。
丁○○共同意圖為自己不法之所有，以恐嚇使人將本人之物交付，處有期徒刑柒月。
    事      實
一、丁○○與丙○○（原審判處有期徒刑十月，於本院撤回上訴確定）共同意圖為自
    己不法之所有，先於民國九十年九月十三日下午二時許，由丙○○及丁○○分別
    以公共電話撥打乙○○00000000號位於臺北縣鶯歌鎮尖山埔一七九號學
    友書局之電話，向乙○○恐嚇稱「你後面是違建倉庫，要拿新臺幣（下同）十萬
    元出來處理，否則放火燒掉。」，乙○○因擔心遭人放火燒燬倉庫，心生畏怖而
    應允交付三萬元，丙○○與丁○○遂於同年月十四日下午一時許再以電話與乙○○聯繫，指示乙○○先將其中部分款項即一萬元置於臺北縣鶯歌鎮永新巷一號永
    新加油站花圃內黃色麻袋內，乙○○即依指示於將一萬元放置約定之麻袋內，由
    丙○○取走後與丁○○一同花用。再接續於九十年九月十八日下午二時三十五分
    許（起訴書誤載為九月十七日下午二時許），以公共電話撥打前開電話向乙○○
    索取餘款，乙○○心生畏怖告知其鄰居，警察於接獲該鄰居報案後，指示乙○○
    將五千元依指示置在永新加油站內之麻袋內，以利警員查緝，嗣於九十年九月十
    八日下午四時五十分許，由丁○○駕駛不知情之林慧珍所有車牌號碼五Ｇ─九五
    九八號自用小客車，搭載丙○○前往臺北縣鶯歌鎮永新巷一號永新加油站，並取
    走乙○○所放置之五千元，為埋伏警員發覺並緝獲。
二、案經臺北縣警察局三峽分局報告臺灣板橋地方法院檢察署檢察官偵查起訴。
    理      由
一、訊據被告丁○○固坦承於九十年九月十八日駕駛林慧珍所有車牌號碼五Ｇ─九五
    九八號自用小客車，搭載丙○○前往臺北縣鶯歌鎮永新巷一號永新加油站，由被
    告丙○○取走乙○○所放置之五千元之事實，惟矢口否認有何恐嚇取財之犯行，
    辯稱：渠因前犯盜匪罪經判刑確定，於九十年九月十八日前往臺灣板橋地方法院
    檢察署詢問是否應到案執行，適值當天颱風來襲而停止上班，於駕車返家途中遇
    見丙○○，因丙○○要求載彼前往向朋友取款，遂依丙○○指示而駕車前往右揭
    加油站，並不知丙○○向乙○○恐嚇取財，且渠事前亦未參與謀議或打電話實施
    恐嚇云云。惟查：
    (一)被害人乙○○確遭人以電話恐嚇並索取錢財，迭據被害人於警訊中陳稱：最早
      一次是九月十三日下午二時許恐嚇稱「您後面倉庫是違章建築，您要拿十萬元
      出來處理，不然要放火燒掉」，九月十四日下午一時許叫其拿一萬元至永新加
      油站，放入麻袋內，結果錢被拿走，於九月十八日下午二時三十五分許在臺北
      縣鶯歌鎮尖山埔一七九號學友書局內又被恐嚇，渠將錢放在加油站花圃內黃色
      麻袋後，就回到家裡；嗣於檢察官偵訊中復稱：九十年九月十三日有被人恐嚇
      ，對方有一男子打電話來說如不交付十萬元，要放火燒文具店，並約定第二天
      去永新加油站拿一萬元給他，九十年九月十七日又打電話來，但不知是否上一
      次那一男子打的，因聲音好像不同，後來約定九十年九月十八日也一樣至永新
      加油站交付五千元；於原審調查中再稱：電話中他說「你後面蓋的是違建，如
      果不拿出十萬元來，就要放火燒掉。」，後來討價還價，第一次給一萬元，第
      二次給五千元。當時被告在講時，其心裡很恐懼，因其是做小本生意；復於本
      院到庭證稱「後來說十萬元，我說沒那麼多錢，後來說三、五萬元，講說賣多
      少錢就給他多少錢。」，且共同被告丙○○亦於偵查、原審及本院調查時坦承
      前往指定處所拿取得一萬元、五千元之事實。雖丙○○辯稱係向乙○○借款，
      然查，乙○○並不認識被告與丙○○，且倘為單純之借款，亦無由出借之債權
      人將現金放入永新加油站內預先設置之麻袋中，再由借款者前往取款之可能，
      足徵丙○○所為基於借貸原因而取得款項之辯解，與事理不符，況據證人即警
      員甲○○於本院調查時具結證稱「當時我們便衣巡邏職務，所長打電話給我們
      要我們去支援，說有人被恐嚇取財，我們就過去找被害人，我們到時，被告與
      被害人已說好要拿錢，我們就叫被害人將鈔票號碼抄起來，等我們過去時再將
      錢拿過去。」，益足認乙○○所為遭人恐嚇而交付款項之指述確與事實相符。
    (二)被告丁○○雖否認事前知情，且共同被告丙○○於本院調查時亦稱僅渠一人前
      往取款云云。惟查，依被害人右揭陳述，曾有二人打電話向彼施以恐嚇，而共
      同被告丙○○於原審調查中亦明確供稱：渠兩次去拿錢，都是與被告丁○○一
      起去犯的，在九月十三日先打電話恐嚇被害人乙○○，被告丁○○用公共電話
      打，被告丁○○當時稱你後面是違建倉庫，要拿錢出來，否則要告發違建，印
      象中好像沒有說要放火燒，隔天在加油站，有拿到一萬元，是被告丁○○開車
      ，其拿錢，後來第二次，由被告丁○○打電話給被害人，因同一個理由，因為
      第一次還沒拿完，後來才去拿，本來其等是要十萬元，可是討價還價後，第一
      次才拿一萬元及第二次才拿五千元，之前有去過那家文具行，臨時想到要恐嚇
      文具行，因為認識老闆，渠等都是用公共電話，另於偵查中亦供稱：渠與被告
      丁○○都有打電話，其打了一、二次，所得的錢，二人一同花用，九十年九月
      十四日及九十年九月十八日的一萬及五千元，乃被告丁○○開車載彼前往拿取
      ，則被告丁○○所為渠未參與之辯解，核與事實即屬不符。又被告丁○○於本
      院雖辯稱渠於九十年九月十八日原欲前往臺灣板橋地方法院檢察署報到執行，
      因當天適值颱風停止上班而返家云云，然被告丁○○因犯盜匪罪經判處有期徒
      刑七年二月確定，檢察官並未通知其於該日到案執行，且檢察官早於九十年八
      月二十七日業簽發拘票命警執行拘提，拘提期限至九十年九月五日止，業經本
      院調借該署九十年度執字第四三二六號執行卷宗查證明確，尤足徵被告丁○○
      所為上開辯解，核屬卸責之詞，並不足採信。
    (三)被告丁○○雖稱並不知丙○○前往加油站之目的，然依右揭事證，被告丁○○
      確有與丙○○共同實施恐嚇取財行為，況臺北縣政府警察局三峽分局鶯歌分駐
      所員警甲○○、葉清泉、趙慶峰、林盛雅等人在右揭加油站埋伏查緝，同日下
      午四時五十分許，發現一部白色大慶廠牌車牌號碼五Ｇ─九五九八號自用小客
      車前來取款，警員甲○○便下車前往制止，要求下車受檢，惟受檢者不但不聽
      制止，還開車衝撞員警，警員甲○○便對空鳴槍無效後再對其自用小客車開二
      槍（總共三槍），該車便由鶯桃路往桃園方向逃逸等情，有警員甲○○出具之
      報告書乙紙附卷可稽，被告丁○○若僅單純載丙○○前往取得借款所言，核無
      不服警方下車檢查之要求，反而加速逃逸之必要，其係於犯罪為警發覺始行逃
      逸，彰彰甚明，所為該部份辯解，亦不足採。
    綜右事證，被告丁○○所為否認犯罪之辯解，並不足以採為有利於彼認定之依據
    ，被告丁○○右揭犯罪行為，已經證明，應依法論科。
二、核被告丁○○右揭行為，係犯刑法第三百四十六條第一項恐嚇取財罪。被告丁○○雖與丙○○二次取款，其中第一次取得一萬元，第二次五千元則因警員事前即
    在該處埋伏而事實上無取得之可能，然被告丁○○係與丙○○向被害人乙○○施
    以恐嚇，約定由乙○○交付三萬元，先行交付其中一萬元，第二次所取之五千元
    則屬該三萬元之一部份，業據共同被告丙○○於原審及本院調查時供述明確，且
    為被害人乙○○於本院所是認，則其二次取款行為，係單一恐嚇取財行為之數個
    動作，為單純一罪，公訴人認係連續犯罪，尚有未洽。被告丁○○與丙○○就恐
    嚇取財行為，具有犯意聯絡及行為分擔，為共同正犯。
三、原審法院經審理結果，認被告丁○○所犯恐嚇取財罪部份，事證明確而予以論罪
    科刑，固非全屬無見。惟查，被告丁○○與丙○○係犯單一之恐嚇取財罪，二次
    取款則係接續動作，原審論以連續犯，自有未合，被告丁○○否認犯罪而提起上
    訴，固無理由，然原審判決關於被告丁○○恐嚇取財部份既有右揭可議，自應由
    本院將原審關於該部份之判決撤銷並予以改判。經查，被告丁○○曾因詐欺案件
    ，經臺灣士林地方法院以八十一年度訴字第二五七號判處有期徒刑一年六月，於
    民國八十四年四月二十五日縮刑期滿執行完畢，又因違反懲治盜匪條例案件，經
    原審以九十年度訴字第六一八號判處有期徒刑七年二月確定（犯本案時尚未執行
    ），有本院被告全國前案紀錄表在卷可稽，爰審酌被告丁○○品行、智識程度、
    犯罪動機、目的、手段、所生危害及犯罪後態度等一切情狀，量處如主文第二項
    所示之刑。
據上論斷，應依刑事訴訟法第三百六十九條第一項前段、第三百六十四條、第二百九
十九條第一項前段，刑法第二十八條、第三百四十六條第一項，罰金罰鍰提高標準條
例第一條前段判決如主文。
本案經檢察官吳慎志到庭執行職務
中    華    民    國      九十二      年      十      月      十四      日
                            臺灣高等法院刑事第十九庭
                                審判長法  官  許  國  宏
                                      法  官  洪  光  燦
                                      法  官  林  勤  純
右正本證明與原本無異。
本判決不得上訴。
                                      書記官  葉  瑩  庭
中    華    民    國      九十二      年      十      月      十六      日
附錄本案論罪科刑法條全文：
刑法第三百四十六條
意圖為自己或第三人不法之所有，以恐嚇使人將本人或第三人之物交付者，處六月以
上五年以下有期徒刑，得併科一千元以下罰金。
以前項方法得財產上不法之利益，或使第三人得之者，亦同。
前二項之未遂犯罰之。


司法院資訊處製作；財團法人民間司法改革基金會備份。
